【裁判字號】    89,訴,414
【裁判日期】    891110
【裁判案由】    侵權行為損害賠償
【裁判全文】
臺灣彰化地方法院民事判決                          八十九年度訴字第四一四號
    原      告  甲○○○
    訴訟代理人  乙○○
    被      告  丙○○
右當事人間請求侵權行為損害賠償事件，本院判決如左：
    主      文
被告應給付原告新臺幣壹拾伍萬捌仟捌佰元，及自民國八十九年二月二十四日起至清
償日止按週年利率百分之五計算之利息。
原告其餘之訴駁回。
訴訟費用由被告負擔十分之一，餘由原告負擔。
本判決第一項於原告以新臺幣伍萬參仟元供擔保後，得假執行。
原告其餘假執行之聲請駁回。
    事      實
甲、原告方面：
  一、聲明：
    (一)被告應給付原告新臺幣  (下同)一百九十一萬九千八百八十四元及自本件起
        訴狀繕本送達之翌日起至清償日，按年息百分之五計算之利息。
    (二)訴訟費用由被告負擔。
    (三)願供擔保以代釋明，請准宣告假執行。
  二、陳述：
    (一)原告於民國  (下同)八十七年十月六日下午九時三十分許，騎乘車牌號碼Ｋ
        ＷＥ─七二一號機車，沿彰化縣和美鎮○○路由東往西方向行駛，途經該路
        與彰美交岔路口時，原告依交通號誌綠燈指示通過該路口，詎被告駕駛車牌
        號碼Ｊ二─０二八七號自用小客車，沿同上鎮○○路由北往南方向行駛，竟
        闖紅燈衝撞原告，使原告倒地受傷。被告之過失傷害行為，經原告提出告訴
        及檢察官提起公訴後，再經臺灣彰化地方法院八十九年度交易字第二二號及
        臺灣高等法院臺中分院八十九年度交上易字第一一三一號刑事判決科處罰金
        二千元確定在案。
    (二)原告因被告之侵權行為受有損害，請求被告賠償之項目及金額如左：
    １、醫療費用：原告受傷後送醫急診，迄今尚未治癒，請求醫藥費用共五千二百
        元，有收據為憑。
    ２、療養費用：原告所受右肩關節脫臼，左足多處骨折等傷害，須中西醫同時治
        療，以中藥治療所需費用為二十萬元。
    ３、減少勞動能力損失：原告所受骨折經醫師診治後，將成為永久性傷害，無法
        回復原有功能，而為殘廢，嗣後均無法正常工作。按原告現年四十五歲，算
        至六十歲退休年齡尚有十五年工作期間，減少勞動能力損失之期間自車禍發
        生次日即八十七年十月七日起自起算至八十九年十二月三十一日止，共二十
        六個月又二十五日，參照原告勞工保險投保薪資每月一萬九千二百元，減少
        勞動能力損失共計五十一萬四千六百八十四元。
    ４、精神慰藉金：原告因身體受傷，精神肉體所受痛苦甚大，故請求賠償精神慰
        藉金一百二十萬元。
    右述各項損害，均係被告不法侵權行為所生，為此依民法第一百八十四條第一項
    、第一百九十三條及第一百九十五條規定提起本訴。
    (三)對被告抗辯之陳述：
    １、原告與夫乙○○在家從事五金零件代工，每月營收十餘萬元，且未僱用其他
        工人，故原告尚非無勞動能力。
    ２、療養費用部分是原告自行購買中藥服用，無法取得相關收據。
    ３、原告要求之賠償金額至少十五萬元，被告僅同意賠償五萬元，顯無誠意，另
        否認被告曾交付慰問金五千元。
  三、證據：提出診斷證明書影本二件、醫療費用收據影本十四件、勞工保險被保險
      人異動資料影本一件、本院八十九年度交易字第二二號刑事判決影本一件及台
      灣高等法院台中分院八十九年度交上易字第一一三一號刑事判決一件為證。
乙、被告方面：
  一、聲明：原告之訴駁回，訴訟費用由原告負擔。
  二、陳述：
    (一)原告請求醫療費用五千二百元部分，被告無意見。
    (二)原告請求療養費用二十萬元及精神慰藉金一百二十萬元部分均不合理。
    (三)原告請求減少勞動能力損失部分是自己說的，應由原告舉證。
    (四)被告願賠償原告之金額最多五萬元。
丙、本院依職權調閱臺灣彰化地方法院檢察署八十九年度罰執字第四三四號即被告過
    失傷害案執行及刑事卷宗。
    理      由
一、本件原告主張被告於右揭時地駕車肇事致原告受傷，應由被告負侵權行為損害賠
    償責任，而原告受傷後須長期療養，因支出醫藥費用、請求療養費用及減少勞動
    能力損害共七十一萬九千八百八十四元，另原告因車禍受傷，精神及肉體亦受有
    痛苦，亦應請求精神慰藉金一百二十萬元，合計一百九十一萬九千八百八十四元
    等情。被告則以原告所受傷害不大，其請求賠償之金額過高且不合理，被告僅願
    賠償五萬元等情置辯。
二、原告主張被告於右揭時地駕車肇事致原告受傷，而被告之過失傷害行為亦經法院
    科處罰金二千元確定之事實，已據其提出診斷證明書二件、本院八十九年度交易
    字第二二號刑事判決一件及臺灣高等法院臺中分院八十九年度交上易字第一一三
    一號刑事判決一件等影本為憑，核屬相符，且經本院依職權調閱上開刑事卷宗查
    明無訛，亦為被告不爭執，原告此部分之主張自堪信為真實。
三、按因故意或過失，不法侵害他人之權利者，負損害賠償責任；不法侵害他人之身
    體或健康者，對於被害人因此喪失或減少勞動能力或增加生活上之需要時，應負
    損害賠償責任；不法侵害他人之身體、健康、自由、信用、隱私、貞操，或不法
    侵害其他人格法益而情節重大者，被害人雖非財產上之損害，亦得請求賠償相當
    之金額；民法第一百八十四條第一項前段、第一百九十三條第一項及第一百九十
    五條第一項分別定有明文。本件被告既於右揭時地駕車肇事，致原告受傷，經原
    告提出告訴及檢察官起訴後，再經臺灣高等法院臺中分院科處罰金二千元確定，
    已如前述，而本件車禍經臺灣彰化地方法院檢察署檢察官送請臺灣省彰化縣區車
    輛行車事故鑑定委員會鑑定結果，固認肇事路口當時之號誌狀況不明，礙無其他
    佐證認定，致難鑑定肇事原因等情，有該委員會函乙紙可按，然本院參酌兩造在
    前開刑事案件陳述之意見、肇事現場圖等文件及本院上開刑事判決認定之事實綜
    合研析，認為本件車禍之發生應係原告騎乘機車貿然橫越道路形成突發路障所致
    ，為肇事主因，被告亦疏未注意車前狀況而自原告機車右後側發生擦撞，為肇事
    次因，從而被告之過失行為與原告之受傷間具有相當因果關係，被告對原告因本
    件車禍所生之損害自應負損害賠償責任甚明。
四、惟原告請求被告賠償之費用，是否應予准許，分述如左：
  (一)醫療費用部份：查原告因本件車禍受傷，固請求被告賠償醫療費用五千二百元
      ，然其中診斷證明書費用二百元，並非治療上之支付，不應准許，其餘醫療費
      用五千元，依原告所受傷害及各收據載明治療費別，自屬治療上之必要費用，
      應由被告賠償原告。
  (二)療養費用部分：原告雖以其所受傷害須由中、西醫同時治療，中藥療養費用為
      二十萬元云云，然原告並未提出請求療養費用二十萬元之計算基礎，亦未舉證
      證明其購買中藥服用之相關單據及應服用中藥之期間為何，其泛稱需療養費用
      二十萬元，尚嫌無憑，不應准許。
  (三)減少勞動能力損害部分：原告主張因本件車禍所所受之骨折傷害，將成為永久
      性傷害而無法復原，已成殘廢，終生受害，永久不能正常工作云云，惟依原告
      提出之二件診斷證明書僅記載骨折及脫臼，並未載明原告所受傷害已無法痊癒
      而為殘廢，原告復未提出其他醫療單位之殘廢等級鑑定證明文件，本院自無從
      認定原告確屬殘廢之人，是原告在車禍受傷治療期間應僅減少勞動能力而已。
      又原告雖請求自車禍發生次日起至八十九年十二月三十一日止，共二十六個月
      又二十五日之減少勞動能力損害，並按其勞工保險每月投保薪資一萬九千二百
      元計算云云，然本院參酌原告提出之二件診斷證明書記載最後治療日期為八十
      八年七月十七日，自該日以後應已逐漸回復勞動能力，故原告因本件車禍減少
      勞動能力期間為十個月  (自八十七年十月起至八十八年七月止)，依原告提出
      之勞工保險每月投保薪資一萬九千二百元計算，原告得請求之金額為十九萬二
      千元，超過此部分之請求，不應准許。
  (四)精神慰藉金部份：查原告因本件車禍受傷多處，須長期復健治療，肉體及精神
      確受極大痛苦，本院斟酌實際情況，及兩造之身分、地位，原告請求精神慰藉
      金一百二十萬元，自嫌過高，應予核減為二十萬元，方屬公允，逾此數額之請
      求，亦嫌無據。
  (五)依前述，原告得請求被告賠償之金額合計固為三十九萬七千元，惟本件車禍發
      生之肇事責任歸屬既經認定原告為肇事主因，被告為肇事次因，本院認為原告
      應負擔百分之六十之過失責任，其餘百分之四十之過失責任應由被告負擔，從
      而原告得請求被告賠償之金額應為上開金額之百分之四十即十五萬八千八百元
      甚明。
五、本件原告基於民法侵權行為規定，請求被告賠償其損害，於十五萬八千八百元範
    圍內，洵屬正當，應予准許，其餘逾此範圍之請求，即非有據，應予駁回。又原
    告併請求自起訴狀繕本送達被告之翌日即八十九年二月二十四日起至清償日止之
    法定遲延利息，核無不合，併予准許。
六、又原告陳明願供擔保聲請宣告假執行，經核其勝訴部份，核與法律規定相符，爰
    酌定相當擔保金額宣告之；其餘假執行之聲請，因訴經駁回而失所附麗，不予准
    許，併駁回之。
七、結論：本件原告之訴為一部有理由、一部無理由，並依民事訴訟法第七十九條但
    書、第三百九十條第二項，判決如主文。
中      華      民      國    八十九    年     十一     月      十      日
                                    臺灣彰化地方法院民事第一庭
                                        法      官    林    金    灶
右為正本係照原本作成。
如不服本判決，應於判決送達後二十日內向本院提出上訴狀。
中      華      民      國    八十九    年     十一     月      十      日
                                        法院書記官    邱    柏    滄


司法院資訊處製作；財團法人民間司法改革基金會備份。
